【裁判字號】    88,上訴,1838
【裁判日期】    890118
【裁判案由】    違反電信法
【裁判全文】
臺灣高等法院臺南分院刑事判決              八十八年度上訴字第一八三八號 Ｃ
      上  訴  人
      即  被  告  甲  ○  ○
右上訴人因違反電信法案件，不服臺灣臺南地方法院八十八年度訴字第五六六號中華
民國八十八年九月三十日第一審判決（起訴案號：臺灣臺南地方法院檢察署八十八年
度偵字第二二九二號），提起上訴，本院判決如左：
      主      文
上訴駁回。
      事      實
一、甲○○在位於臺南縣佳里鎮○○路三百五十三號處之佳衛通信行工作，於民國（
    下同）八十七年四月間獲不詳姓名年籍之成年人士交付盜烤自甲○○之朋友楊繼
    順於八十七年三月間攜來前開通信行修理，為楊繼順母親陳信所有但為楊繼順使
    用之號碼為000000000號之行動電話一支後，竟基於意圖為自己不法利
    益之概括犯意，自八十七年四月十六日起至同年月二十六日止，先後以上開行動
    電話機在臺南市和與其所任職之前開通信行有業務往來關係之王銘山進行通話而
    以無線方式盜用他人電信設備通信七次，致使中華電信公司陷於錯誤而提供通話
    服務，並將使用費率計算在陳信之費率上，而取得免付電話費之財產上不法之利
    益，足生損害於中華電信公司及陳信。嗣於八十七年五月間，楊繼順因其上開行
    動電話遭停話，而向中華電信公司臺南營業處申報其行動電話遭人盜用，而為電
    信警察隊第三中隊循線查獲。
二、案經交通部電信總局移送臺灣臺南地方法院檢察署檢察官偵查起訴。
      理      由
一、訊據上訴人即被告甲○○固對於右揭時地其朋友楊繼順曾攜上開號碼之行動電話
    央其修理等情供承不諱，惟矢口否認有何違反電信法之犯行，並辯稱：邱世明因
    欠通信行錢，伊代為索討，邱世明才挾怨報復誣指伊亦有盜用犯行。楊繼順拿上
    揭號碼之行動電話來店修理，修完後伊會試打，會打到店裡或打給業務員，而伊
    所任職之通信行是王銘山所任職之震旦通訊行之經銷商，所以伊打電話給王銘山
    並聊幾句是很正常的，有時候也是會用該支行動電話和王銘山談業務之事云云。
    經查：
(一)上開行動電話號碼遭人盜用，致八十七年四月份之電話費金額暴增，迄電信局將
    其電話停話後始行發覺，又被害人楊繼順在三月份有送行動電話給被告修理，大
    約有三次等語等情，已據被害人楊繼順於警訊及原審法院審理時指訴甚明。並有
    行動電話被盜用申報書一紙、上開000000000號行動電話八十七年四月
    份之國內及國際長途話費清單附卷可證，觀上開通聯紀錄，於八十七年四月十六
    日、十八日、二十日、二十一日及二十六日共有和證人王銘山通話之紀錄七次，
    而於該段時間內該電話之所有人陳信尚曾使用該支行動電話，且縱係為試驗電話
    是否修好起見而須試打，且打給有業務往來之通信行，則既為試驗所需，衡情亦
    僅需通話時間數十秒鐘即足達此目的，然觀前開通聯紀錄之記載，其通話時間亦
    有長達八十秒、五十七秒、七十二秒及五十九秒者，足見該段時間內上揭電話並
    非送請被告修理至明。
(二)參以同案被告邱世明於警訊時及原審法院審理時供承：甲○○亦有使用該支行動
    電話，伊要出去修電話時甲○○亦曾拿該支行動電話給伊過等語綦詳，並經證人
    王銘山證稱：佳衛通信行在調貨時曾由甲○○、黃國信及黃國榮以電話聯絡伊，
    邱世明則不曾打過電話給伊等語在卷，並經被告自承有時候也是會用該支行動電
    話和王銘山談業務之事等語，且證人楊繼順又係基於信任關係數度將上開行動電
    話交其修理，應認被告亦知悉該電話係趁客人送修之便因而盜拷之行動電話自不
    待言，其猶仍使用，足認其確具為自己不法利益之意圖而有以無線方式盜用他人
    電信設備通信之犯行至明。
(三)至同案被告邱世明係和佳衛通訊行有財務糾紛，尚非與被告間有何債務爭執，已
    為同案被告邱世明供承在卷，且有和解書一份附卷足按，且被告向邱世明催討時
    並未起衝突或打架，亦為被告自承甚明，亦難僅以同案被告邱世明與佳衛通訊行
    有財務糾紛即遽謂其係挾怨報復而誣指，自屬當然。
    綜上所述，故被告上開所辯顯係事後卸責之詞，不足採信。其事證明確，犯行洵
    堪認定。
二、按電信法第五十六條業於八十五年二月五日修正公布，於同年月七日生效，其關
    於罪刑之規定為刑法之特別法，依特別法優於普通法之原則，應僅論以違反電信
    法之罪。核被告甲○○意圖為自己不法之利益，盜用被害人陳信合法申請之行動
    電話號碼通話，其所為係犯電信法五十六條第一項之盜用他人電信設備通信罪。
    被告先後多次盜用他人電信設備通信之犯行，時間緊接，手法相同，所為係犯構
    成要件相同之罪名，顯係基於概括之犯意為之，屬連續犯，應依刑法第五十六條
    之規定論以一罪，並加重其刑。公訴意旨雖認被告與同案被告邱世明間就上開犯
    行有犯意聯絡及行為分擔而為共同正犯等語，然此已為被告及同案被告邱世明否
    認在卷，且亦乏證據足資證明被告二人間就對方之盜用行為有何犯意聯絡或行為
    分擔，自難僅以被告二人均盜用該行動電話即遽認被告為共同正犯，公訴意旨尚
    有未洽，併予敘明。
三、原審認被告之罪證明確，因予適用電信法第五十六條第一項、第六十條，刑法第
    十一條前段、第五十六條、第四十二條第二項，罰金罰鍰提高標準條例第二條等
    規定，並審酌被告之素行、犯罪之動機、目的、手段、方法、所生危害及犯後之
    態度等一切情狀，量處罰金新台幣二萬元，並諭知易服勞役以新台幣九百元即銀
    元三百元折算一日之標準。另被告所用之「000000000」號盜拷之行動
    電話機具一支，雖未扣案，惟不能證明業已滅失，依電信法第六十條之規定，併
    予宣告沒收。本院經核原判決認事用法及量刑，俱無不合。被告上訴意旨否認犯
    罪而指摘原判決有不當之處，為無理由，應予駁回。
據上論斷，應依刑事訴訟法第三百六十八條，判決如主文。
本案經檢察官曾顯智到庭執行職務。
中    華    民    國      八十九      年      一      月      十八      日
                                  臺灣高等法院臺南分院刑事第一庭
                                      審判長法官  鄭    文    肅
                                            法官  楊    明    章
                                            法官  王    浦    傑
右正本證明與原本無異。
如不服本判決，應於判決送達後十日內向本院提出上訴狀，其未敘述理由者並應於提
出上訴狀後十日內向本院補提理由書（應附繕本)。
                                      法院書記官  張    清    良
中    華    民    國      八十九      年      一      月      二十      日
附錄法條：
電信法第五十六條第一項：意圖為自己或第三人不法之利益，以有線、無線或其他電
磁方式，盜接或盜用他人電信設備通信者，處五年以下有期徒刑、拘役或科或併科新
臺幣十五萬元以下罰金。


司法院資訊處製作；財團法人民間司法改革基金會備份。
